臺灣桃園地方法院刑事判決
110年度審金訴字第747號
公  訴  人  臺灣桃園地方檢察署檢察官
被      告  蔡碧玲



上列被告因違反洗錢防制法等案件，經檢察官提起公訴（110年
度偵字第39350號），被告於本院準備程序進行中，就被訴事實
為有罪之陳述，經本院告知簡式審判程序意旨，並聽取當事人之
意見後，本院合議庭裁定由受命法官獨任依簡式審判程序審理，
判決如下：
    主  文
丙○○幫助犯洗錢防制法第十四條第一項之洗錢罪，處有期徒刑叁
月，併科罰金新臺幣壹萬元，罰金如易服勞役，以新臺幣壹仟元
折算壹日。
    事實及理由
一、犯罪事實：
　　丙○○於民國110年5月19日前某時，於網際網路上某網頁看見
    借貸訊息，遂依該訊息內容，與真實姓名年籍均不詳、於通
    訊軟體LINE（下稱LINE）暱稱為「鄉民借貸蕭專員」之人（
    無證據顯示其未滿18歲，下稱「鄉民借貸蕭專員」）聯繫借
    貸相關事宜，丙○○明知金融機構存款帳戶為個人信用之表徵
    ，任何人均可匯款至金融機構帳戶，而可預見「鄉民借貸蕭
    專員」要求其交付金融機構帳戶金融卡，並告以提款密碼等
    金融帳戶資料，極可能供不法詐騙份子用以充作詐欺犯罪被
    害人匯款之指定帳戶，並於不法詐騙份子提款後，遮斷資金
    流動軌跡，使檢警難以追緝，而有掩飾詐欺犯罪所得之本質
    及去向之虞，竟不違背其本意，基於幫助他人詐欺取財及幫
    助掩飾、隱匿詐欺取財犯罪所得本質及去向之洗錢不確定故
    意，於110年5月19日某時，在新北市○○區○○路000號之統一
    超商萬全門市內，操作ibon機台點選交貨便寄件之服務，將
    其所申辦之兆豐國際商業銀行股份有限公司（下稱「兆豐商
    銀」）帳號00000000000號帳戶（下稱「丙○○兆豐商銀帳戶
    」）之金融卡寄送交予「鄉民借貸蕭專員」，並以LINE告以
    密碼。俟輾轉取得上開金融卡之某詐欺集團成員間（無證據
    顯示丙○○知悉或可得而知該詐欺集團成員達3人以上或其中
    含有少年成員，下稱「本案詐欺集團」），共同意圖為自己
    不法之所有，基於詐欺取財及掩飾、隱匿詐欺取財犯罪所得
    本質及去向之洗錢等犯意聯絡，先由「本案詐欺集團」機房
    成員於110年5月21日晚上7時2分許，分別偽以網路購物平台
    「小三美日」之專員及國泰世華商業銀行股份有限公司客服
    人員撥打電話向乙○○誆稱：因先前購物操作失誤，將被連續
    扣款20次，需至自動櫃員機操作取消該錯誤扣款等語，致乙
    ○○陷於錯誤，於110年5月21日晚上8時8分許，在址設臺南市
    ○○區○○路0號之統一超商內，操作自動櫃員機將新臺幣（下
    同）2萬9,989元（起訴書誤載為2萬9,998元）轉帳至「丙○○
    兆豐商銀帳戶」後，「本案詐欺集團」車手成員旋將匯入之
    款項提領一空，而掩飾、隱匿上揭詐欺取財犯罪所得之本質
    及去向。嗣乙○○驚覺受騙報警後，始為警循線查獲上情。
二、證據名稱：
　㈠被告丙○○分別於本院準備程序及審理中之自白。
　㈡證人即告訴人乙○○於警詢中之陳述。
　㈢丙○○兆豐商銀帳戶客戶基本資料表、客戶存款往來交易明細
    表、告訴人乙○○報案資料（臺南市政府警察局善化分局善化
    派出所受理各類案件紀錄表、受【處】理案件證明單、受理
    詐騙帳戶通報警示簡便格式表、金融機構聯防機制通報單）
    、中國信託銀行自動櫃員機交易明細表、被告丙○○與詐欺集
    團LINE對話紀錄翻拍照片、統一超商交貨便寄件收據、寄件
    照片。
三、論罪科刑：
  ㈠按刑法上之幫助犯係對於犯罪與正犯有共同之認識，而以幫
    助之意思，於正犯實行犯罪之前或犯罪之際，為犯罪構成要
    件以外之行為，而予以助力，使之易於實行或完成犯罪行為
    之謂。所謂以幫助之意思而參與者，指其參與之原因，僅在
    助成正犯犯罪之實現者而言，又所謂參與犯罪構成要件以外
    之行為者，指其所參與者非直接構成某種犯罪事實之內容，
    而僅係助成其犯罪事實實現之行為者（最高法院88年度台上
    字第1270號、97年度台上字第1911號判決意旨參照）。次按
    金融帳戶乃個人理財工具，依我國現狀，申設金融帳戶並無
    任何特殊限制，且可於不同之金融機構申請多數帳戶使用，
    是依一般人之社會通念，若見他人不以自己名義申請帳戶，
    反而收購或借用別人之金融帳戶以供使用，並要求提供提款
    卡及告知密碼，則提供金融帳戶者主觀上如認識該帳戶可能
    作為對方收受、提領特定犯罪所得使用，對方提領後會產生
    遮斷金流以逃避國家追訴、處罰之效果，仍基於幫助之犯意
    ，而提供該帳戶之提款卡及密碼，以利洗錢實行，仍可成立
    一般洗錢罪之幫助犯（最高法院108年台上大字第3101號裁
    定意旨參照）。經查，被告將上開「丙○○兆豐商銀帳戶」之
    金融卡寄送交予「鄉民借貸蕭專員」，並告以密碼，俟輾轉
    取得上開金融卡之「本案詐欺集團」機房成員再對告訴人施
    以詐術，令告訴人陷於錯誤，而依指示匯款至「丙○○兆豐商
    銀帳戶」後，續由「本案詐欺集團」車手成員將所匯入之款
    項提領一空，以此方式製造金流斷點，而掩飾、隱匿上開詐
    欺取財犯罪所得之本質及去向，是被告交付金融卡並告以密
    碼所為，係對他人遂行詐欺取財及洗錢之犯行資以助力而實
    施犯罪構成要件以外之行為，且在無積極證據證明被告係以
    正犯之犯意參與犯罪行為之情形下，揆諸前開判決意旨，應
    認被告所為僅應成立幫助犯，而非論以正犯。
  ㈡次按幫助犯係從屬於正犯而成立，並無獨立性，故幫助犯須
    對正犯之犯罪事實，具有共同認識而加以助力，始能成立，
    其所應負責任，亦以與正犯有同一認識之事實為限，若正犯
    所犯之事實，超過其共同認識之範圍時，則幫助者事前既不
    知情，自不負責（最高法院75年度台上字第1509號判決意旨
    參照）。茲查，被告雖可預見交付上開金融卡並告以提款密
    碼，足以幫助詐欺集團施以詐術後取得贓款，主觀上有幫助
    詐欺之不確定故意，惟尚不能據此即認被告亦已知悉「本案
    詐欺集團」成員之人數有3人以上而詐欺取財，復無證據證
    明被告對於該詐欺集團之詐騙手法及分工均有所認識及知悉
    ，依「所犯重於所知，從其所知」之法理，此部分尚無從遽
    以論斷被告成立幫助三人以上共同犯詐欺取財罪嫌。
  ㈢核被告所為，係犯刑法第30條第1項前段、第339條第1項之幫
    助犯詐欺取財罪，及刑法第30條第1項前段，洗錢防制法第1
    4條第1項之幫助犯一般洗錢罪。
  ㈣被告係以上開一提供金融帳戶資料之行為同時犯幫助詐欺取
    財及幫助一般洗錢2罪，為異種想像競合犯，應依刑法第55
    條規定，從一重依幫助犯一般洗錢罪處斷。
  ㈤被告幫助他人遂行一般洗錢之犯行，為幫助犯，爰依刑法第3
    0條第2項之規定，按正犯之刑減輕之。
  ㈥又被告於檢察官訊問及本院準備程序時，均坦承將「丙○○兆
    豐商銀帳戶」之金融卡，交予「鄉民借貸蕭專員」，並告以
    密碼，而自白其上開幫助犯一般洗錢罪之犯行，爰依洗錢防
    制法第16條第2項之規定，遞減輕其刑。
  ㈦爰審酌被告可預見將個人帳戶之金融卡提供他人，該個人帳
    戶恐遭詐欺成員充作詐騙他人財物後，用以匯款之人頭帳戶
    ，而幫助掩飾、隱匿詐欺犯罪所得之本質及去向，竟仍未經
    詳細查證，任意將其金融機構帳戶之存摺及金融卡交予他人
    使用，助長詐騙財產犯罪之風氣，造成無辜民眾受騙而受有
    金錢損失，並使贓款追回困難，實為當今社會詐財事件發生
    之根源，擾亂金融交易往來秩序及影響社會正常交易安全甚
    鉅，且因被告提供個人帳戶，致使執法人員難以追查正犯之
    真實身分，所為誠屬不當，被告雖坦承犯行，然未能賠償告
    訴人之損失，並得到告訴人之原諒，兼衡以被告之生活及經
    濟狀況、素行、年紀及智識程度等一切情狀，量處如主文所
    示之刑，並諭知罰金易服勞役之折算標準，以示懲儆。
四、沒收：
  ㈠被告於本院準備程序中供稱其交付上開「丙○○兆豐商銀帳戶
    」之金融卡並告以密碼，並未獲得報酬等語明確（見本院卷
    第43頁），本院亦查無積極具體證據足認被告因交付上開金
    融帳戶資料而獲有金錢或其他利益等犯罪所得，自不生犯罪
    所得應予沒收之問題。
  ㈡至洗錢防制法第18條第1項前段固規定「犯第14條之罪，其所
    移轉、變更、掩飾、隱匿、收受、取得、持有、使用之財物
    或財產上利益，沒收之」，惟被告非實際上提款之人，無掩
    飾隱匿詐欺贓款之犯行，非洗錢防制法第14條第1項之正犯
    ，自無上開條文適用，附此敘明。　　
五、應依刑事訴訟法第273條之1第1項、第299條第1項前段、第3
    10條之2、第454條第1項，洗錢防制法第14條第1項、第16條
    第2項，刑法第11條前段、第30條第1項前段、第2項、第339
     條第1項、第55條、第42條第3項前段，刑法施行法第1條之
    1第1項，判決如主文。
六、如不服本判決應於收受判決後20日內向本院提出上訴書狀，
    並應敘述具體理由。其未敘述上訴理由者，應於上訴期間屆
    滿後20日內向本院補提理由書（均須按他造當事人之人數附
    繕本）「切勿逕送上級法院」。
本案由檢察官甲○○提起公訴，經檢察官李孟亭到庭執行職務。
中　　華　　民　　國　　111 　年　　5 　　月　　26　　日
                  刑事審查庭  法　官　李雅雯
以上正本證明與原本無異。
如不服本判決應於收受判決後20日內向本院提出上訴書狀，並應
敘述具體理由。其未敘述上訴理由者，應於上訴期間屆滿後20日
內向本院補提理由書（均須按他造當事人之人數附繕本）「切勿
逕送上級法院」。
　　　　　　　　　　　　　　　書記官　沈詩婷  
中　　華　　民　　國　　111 　年　　5 　　月　　27　　日
附錄本案論罪科刑法條： 
中華民國刑法第30條：
幫助他人實行犯罪行為者，為幫助犯。雖他人不知幫助之情者，
亦同。
幫助犯之處罰，得按正犯之刑減輕之。
中華民國刑法第339條（普通詐欺罪）
意圖為自己或第三人不法之所有，以詐術使人將本人或第三人之
物交付者，處5年以下有期徒刑、拘役或科或併科50萬元以下罰
金。
以前項方法得財產上不法之利益或使第三人得之者，亦同。
前二項之未遂犯罰之。
洗錢防制法第14條
有第二條各款所列洗錢行為者，處7年以下有期徒刑，併科新臺
幣5百萬元以下罰金。
前項之未遂犯罰之。
前二項情形，不得科以超過其特定犯罪所定最重本刑之刑。